【裁判字號】    97,消債更,213
【裁判日期】    990111
【裁判案由】    更生事件
【裁判全文】
臺灣士林地方法院民事裁定           97年度消債更字第213號
聲  請  人
即  債務人  甲○○
上列當事人聲請更生事件，本院裁定如下：
    主  文
債務人甲○○自中華民國九十九年一月十一日下午五時起開始更
生程序。
命司法事務官進行本件更生程序。
    理  由
一、按債務人與金融機構協商成立者，不得聲請更生或清算，但
    因不可歸責於己之事由，致履行顯有重大困難者，不在此限
    。本條例施行前，債務人依金融主管機關協調成立之中華民
    國銀行公會會員辦理消費金融案件無擔保債務協商機制與金
    融機構成立之協商，準用前項之規定，消費者債務清理條例
    第151 條第5 項、第6 項分別定有明文。次按，債務人不能
    清償債務或有不能清償之虞，且無擔保或無優先權之債務總
    額未逾新臺幣（下同）1,200 萬元者，於法院裁定開始清算
    程序或宣告破產前，得向法院聲請更生，觀諸同條例第3 條
    、第42條第1 項規定自明。又法院開始更生程序之裁定，應
    載明其年、月、日、時，並即時發生效力。法院開始更生或
    清算程序後，得命司法事務官進行更生或清算程序，必要時
    得選任律師、會計師或其他適當之自然人或法人一人為監督
    人或管理人，復為同條例第45條第1 項、第16條所明定。
二、聲請意旨略以：伊有不能清償債務之情事，前曾於民國95年
    間依照「中華民國銀行公會會員辦理消費金融案件無擔保債
    務協商機制」請求共同協商債務清償方案，協商成立，協商
    條件為每月還款1 萬4,019 元。惟伊配偶莊馨慧罹患子宮頸
    癌且年逾55歲，無謀生能力需伊扶養，又伊子未成年亦需伊
    扶養，故伊每月薪資扣除協商金額後，所剩金額根本無法維
    持其全家日常生活所需。是伊係因不可歸責於己，致履行協
    商條件顯有重大困難。且伊無擔保或無優先權之債務總額未
    逾1,200 萬元，復未經法院裁定開始清算程序或宣告破產，
    爰向本院聲請更生等語。
三、經查，債務人所主張之上開事實，業據提出中華民國銀行公
    會會員辦理消費金融案件無擔保債務協商機制協議書及無擔
    保債務還款計畫影本( 見本院卷第31至34頁）、全國財產稅
    總歸戶財產查詢清單( 見本院卷第14頁）、財政部臺北市國
    稅局95年度綜合所得稅各類所得資料清單( 見本院卷第14頁
    ）、財政部高雄市國稅局96年度綜合所得稅各類所得資料清
    單( 見本院卷第57頁）、97年度各類所得扣繳暨免扣繳憑單
     (見本院卷第150 頁）、勞工保險被保險人投保資料查詢清
    單（見本院卷第149 頁）、債務人之郵局存摺內頁薪資轉帳
    資料（見本院卷第16至17頁、第101 至112 頁）、債務人於
    臺北市職業訓練中心自98年1 月至6 月薪資單（見本院卷第
    151 至156 頁）等為證，核閱屬實，足堪採信。佐諸債務人
    自陳其配偶莊馨慧罹患子宮頸癌且年逾55歲，無謀生能力需
    伊扶養，又伊子未成年亦需伊扶養，亦據提出莊馨慧之重大
    傷病免自行部分負擔證明卡( 見本院卷第82頁）、臺北市陽
    明醫院就診紀錄（見本院卷第180 至244 頁）及債務人全戶
    戶籍謄本( 見本院卷第24至25頁）在卷足憑，堪認為真。是
    債務人目前每月薪資收入約4 萬1,819 元，扣除協商金額1
    萬4,019 元後，尚餘2 萬7,800 元可自由處分。以內政部公
    布98年度臺北市最低生活費為1 萬4,558 元（包含食衣住行
    育樂醫療保險等費用）核之，上開金額不足維持債務人個人
    基本生活及負擔2 名應受扶養人之扶養費用。從而，應認債
    務人確係因不可歸責於己之事由，致履行協商條件顯有困難
    。另債務人主張無擔保或無優先權之債務總額未逾1,200 萬
    元，業據提出與其所述相符之財團法人金融聯合徵信中心當
    事人綜合信用報告─債務清理條例前置協商專用債權人清冊
    （見本院卷第38至41頁）、財團法人金融聯合徵信中心當事
    人綜合信用報告（見本院卷第42至46頁）為證。此外，復查
    債務人無同條例第6 條第3 項、第8 條或第46條各款所定駁
    回更生聲請之事由存在，則債務人聲請更生，應屬有據，揆
    諸首開說明，應予開始更生程序，並命司法事務官進行本件
    更生程序。
四、爰裁定如主文。
中    華    民    國    99    年    1     月    11    日
                  民事第二庭  法      官  王怡雯
上為正本係照原本作成。
本件不得抗告。
中    華    民    國    99    年    1     月    11    日
                              書  記  官  周嫣蘋

司法院資訊處製作；財團法人民間司法改革基金會備份。
